臺灣新北地方法院行政訴訟判決
                                      111年度交字第14號

原      告  顏承楷
被      告  新北市政府交通事件裁決處
                    設新北市○○區○○路○段000號2樓
代  表  人  李忠台（處長）
                    住同上
訴訟代理人  黃曉妍  律師
複代理人    高宏文  律師   
上列當事人間因交通裁決事件，原告不服被告中華民國111年3月
8日新北裁催字第48-C00000000號違反道路交通管理事件裁決，
提起行政訴訟，本院判決如下：
    主  文
一、原告之訴駁回。
二、訴訟費用新臺幣參佰元由原告負擔。
    事實及理由
壹、程序方面：本件被告機關就本案違規事實（如下爭訟概要欄
    所示），前以民國110年12月29日新北裁催字第48-C0000000
    0號違反道路交通管理事件裁決書為裁決，嗣經本院以111年
    1月14日新北院賢行審四111年度交字第14號函請被告重新審
    查，經被告重新審查後，以其原裁決書上所為之易處處分（
    即易處加倍吊扣駕照及易處吊銷駕照）於法無效乃將之刪除
    ，而於111年3月8日依相同之舉發違規事實及舉發違反法條
    重新製開新北裁催字第48-C00000000號違反道路交通管理事
    件裁決書，此有本院111年1月14日新北院賢行審四111年度
    交字第14號函(稿)、被告答辯狀、更正前及更正後之裁決書
    在卷足憑（分見本院卷第35頁至第36頁、第69頁至第75頁、
    第101頁及第107頁）。從而，本件原告就同一違規事實之原
    裁決既已依法提起訴訟請求撤銷，而被告機關經重新審查結
    果，雖撤銷原裁決而重行更正製開新裁決，並就同一舉發交
    通違規事實為答辯，然被告重新所為之變更後裁決，並非完
    全依原告之請求處置，則參酌行政訴訟法第237條之4第3項
    規定反面解釋之旨，依法本件自不得視為原告撤回起訴，本
    院自仍應就被告變更後即111年3月8日新北裁催字第48-C000
    00000號違反道路交通管理事件裁決書為審理之標的，核先
    敘明。
貳、實體方面：
一、爭訟事實概要：緣原告於110年10月18日7時28分許，駕駛所
    有之車牌號碼000-000號普通重型機車（下稱系爭機車）而
    行經新北市○○區○○路○段000號前停等紅燈時，因騎車使用手
    機（遭舉發第C00000000號），經在現場執行守望勤務之新
    北市政府警察局海山分局警員當場目睹後，上前示意原告騎
    車不能滑手機及等一下靠邊停，惟原告於綠燈後逕行駛離，
    因有「違反處罰條例之行為，拒絕停車接受稽查而逃逸」之
    違規事實，警員遂於同日填製新北警交字第C00000000號舉
    發違反道路交通管理事件通知單逕行舉發，記載應到案日期
    為110年12月2日前，並於110年10月19日移送被告處理。原
    告於110年10月22日、23日及26日提出違規申訴（均自承其
    為本件駕駛人），嗣經被告調查認定原告有上開違規事實，
    乃依道路交通管理處罰條例第60條第1項規定，以111年3月8
    日新北裁催字第48-C00000000號違反道路交通管理事件裁決
    書（下稱原處分），裁處原告罰鍰新臺幣（下同）1萬元，
    吊扣駕駛執照6個月。原告不服，遂提起本件行政撤銷交通
    裁決訴訟。
二、原告起訴主張及聲明：
㈠、原告主張要旨：
　　本人每天七點十分左右都得去台北市上班，需經過此路，停
    紅綠燈使用手機確實是違規，但無攔查不停，因為我戴的是
    全罩安全帽，當時我是低著頭使用手機，同時我的安全帽有
    motoA1藍芽耳機，全罩安全帽本身視野會比一般安全帽視野
    範圍小，而當時因低頭使用手機且包覆性佳，當時並未聽到
    看到有警察叫我路邊停車，且當時上班路上車輛壅擠，我只
    是看到路口燈號紅燈轉為綠燈，才行駛離開。行駛手機罰款
    一千，我不需要因為一千的罰單而逃離現場，路上一堆錄影
    機，且當時在車陣中，根本不會也不需要因使用手機而逃離
    。我有附上平常上班的騎車路線以及打卡紀錄，每天上班需
    要騎乘40-50分的路程，如當下我真的有聽到看到，我一定
    是配合臨檢，另外在此強調全罩安全帽戴上藍芽耳機通訊，
    是真的聽不到外界一般的聲音，但救護車消防車的聲音還是
    聽得到的。我是真的上下班都需要騎車，如因為未聽到臨檢
    而被吊牌六個月，我覺得我以後上下班可能都要因為轉換交
    通工具，而每天多20分鐘的時間通勤。
㈡、聲明：⑴原處分撤銷。⑵訴訟費用由被告負擔。
三、被告答辯及聲明：
㈠、答辯要旨：
⑴、查員警密錄器畫面(附件一「00000000_密錄器畫面088-HYJ.m
    ov」00:00:23~00:00:34)及採證照片(被證3)，當時系爭路
    口燈號為紅燈，員警目睹原告於停等紅燈時以手持方式使用
    行動電話，參酌臺北高等行政法院108年度交上字第304號判
    決意旨，其行為自屬處罰條例第31條之1「機車駕駛人行駛
    於道路時以手持方式使用行動電話」之違規，且原告於起訴
    狀中對此亦未有爭執，堪認違規事實之存在無誤，原告既有
    此違規，依照處罰條例第60條第1項之規定，即有停車接受
    稽查之義務；然於00:01:12至00:01:17處，路口燈號轉為綠
    燈，原告並未靠邊接受稽查，反而隨綠燈車潮往光復橋方向
    駛離，核其行為確實有「違反處罰條例之行為，拒絕停車接
    受稽查而逃逸」之違規，自屬處罰條第60條第1項規制效力
    所及，被告據此作成裁罰處分，應無不當。
⑵、原告固於起訴狀中陳稱其不知員警對其攔查，惟查員警密錄
    器畫面(附件一「密錄器畫面.mov」00:00:00~00:00:09)及
    採證照片(被證3，圖3)，員警於目睹原告有前開違規使用手
    機之行為後，隨即走向原告車輛旁告知:「騎車時不能滑Lin
    e噢!等一下靠邊停」，原告經提醒後即停止使用手機並將手
    機放置前方機車置物盒，可見其對員警令其停車接受稽查主
    觀上確實知悉，與原告所稱因戴全罩安全帽而未聽見員警聲
    音之事實不符，有員警答辯書(被證3)在卷可稽；且原告對
    於前述違規事實業並未爭執，衡諸常情，違規行為人於違規
    行為施行後應對於受警員攔停稽查有更高度之預見可能，苟
    原告於上述情境下竟稱自己未見警員攔停而無不服稽查逃逸
    之違規，渠等主張即與常情相違，被告據上列理由而為裁處
    ，應無違誤，處分應予維持。
⑶、原告既為合法考領機車駕駛執照之人，有機車車籍查詢資料
    及駕駛人基本資料（被證7）為憑，且原告為具有正常智識
    程度之成年人，其對上述規定應知之甚詳，並應確實遵守。
    是原告前揭所述，無非單方所執之詞，委無足取。
㈡、聲明：⑴原告之訴駁回。⑵訴訟費用由原告負擔。
四、爭執事項：
㈠、原告停紅綠燈使用手機確實是違規，但戴全罩安全帽及藍芽
    耳機且低頭使用手機，並未聽到看到有警察叫其路邊停車，
    看到路口燈號紅燈轉為綠燈，才行駛離開，而無攔查不停，
    是否有理可採？
㈡、原告上下班都需要騎車，被吊牌六個月上下班即須轉換交通
    工具而多20分鐘通勤，是否得作為撤銷原處分之依據？
五、本院之判斷：
㈠、上揭事實，除爭執事項外，為原告所不爭執，並有採證光碟
    、新北警交字第C00000000號、第C00000000號舉發違反道路
    交通管理事件通知單、案件移送紀錄及送達資料、原告申訴
    書、新北市政府警察局海山分局110年11月11日新北警海交
    字第1103965112號函、雙方位置圖、密錄器畫面截圖、監視
    器畫面截圖、警員報告書、新北裁催字第48-C00000000號違
    反道路交通管理事件裁決書及送達證書、新北市政府警察局
    海山分局111年2月15日新北警海交字第1113945242號函、11
    1年3月8日重新製開之新北裁催字第48-C00000000號違反道
    路交通管理事件裁決書、機車車籍查詢資料及駕駛人基本資
    料附卷可稽（見本院卷第79頁至第111頁），此事實應堪認
    定。
㈡、本件應適用之法令：
⑴、道路交通管理處罰條例第3條第8款：「本條例用詞，定義如
    下：八、車輛：指非依軌道電力架設，而以原動機行駛之汽
    車（包括機車）、慢車及其他行駛於道路之動力車輛。」。
⑵、道路交通管理處罰條例第7條之2第1項第4款、第4項：「汽車
    駕駛人之行為有下列情形之一，當場不能或不宜攔截製單舉
    發者，得逕行舉發：四、不服指揮稽查而逃逸，或聞消防車
    、救護車、警備車、工程救險車、毒性化學物質災害事故應
    變車之警號不立即避讓。第一項逕行舉發，應記明車輛牌照
    號碼、車型等可資辨明之資料，以汽車所有人為被通知人製
    單舉發。」。
⑶、道路交通管理處罰條例第31條之1第2項：「機車駕駛人行駛
    於道路時，以手持方式使用行動電話、電腦或其他相類功能
    裝置進行撥接、通話、數據通訊或其他有礙駕駛安全之行為
    者，處新臺幣一千元罰鍰。」。
⑷、道路交通管理處罰條例第60條第1項前段：「汽車駕駛人，駕
    駛汽車有違反本條例之行為，經交通勤務警察或依法令執行
    交通稽查任務人員制止時，不聽制止或拒絕停車接受稽查而
    逃逸者，除按各該條規定處罰外，處新臺幣一萬元以上三萬
    元以下罰鍰，並吊扣其駕駛執照六個月。」。
⑸、按違反道路交通管理事件統一裁罰基準及處理細則第1條規定
    ：「本細則依道路交通管理處罰條例第92條第4項規定訂定
    之」、第2條第1項、第2項規定：「處理違反道路交通管理
    事件之程序及統一裁罰基準依本細則之規定辦理。前項統一
    裁罰基準，如附件違反道路交通管理事件統一裁罰基準表。
    」，核上開統一裁罰基準及處理細則之規定，就其立法目的
    及功能，乃為防止處罰機關枉縱或偏頗，依道路交通管理處
    罰條例第92條第4項所授權交通部會同內政部訂定「違反道
    路交通管理事件統一裁罰基準及處理細則」及其附件「違反
    道路交通管理事件統一裁罰基準表」，用以維持裁罰之統一
    性與全國因違反道路交通管理事件受處罰民眾之公平，不因
    裁決人員不同，而生偏頗，寓有避免各監理機關於相同事件
    恣意為不同裁罰之功能，並非法所不許，於憲法上保障人民
    財產權之意旨並無牴觸（此並有司法院大法官會議釋字第51
    1號解釋意旨理由足資參照），並無違反法律保留原則。再
    依本件違規行為時點之違反道路交通管理事件統一裁罰基準
    表記載，機車駕駛人違反道路交通管理處罰條例第60條第1
    項規定（汽車駕駛人，駕駛汽車有違反本條例之行為，經交
    通勤務警察或依法令執行交通稽查任務人員制止時，不聽制
    止或拒絕停車接受稽查而逃逸者），於期限內繳納或到案聽
    候裁決者，應處罰鍰10,000元，並吊扣其駕駛執照6個月。
    核上開等規定，既係基於母法之授權而為訂定，且就違反道
    路交通管理事件統一裁罰基準及處理細則附件所示統一裁罰
    基準表中有關道路交通管理處罰條例第60條第1項，係以機
    車、大型重型機車及汽車、五年內違反本項規定二次以上及
    是否於期限內繳納或到案聽候裁決等，作不同罰鍰標準。渠
    等衍生交通秩序危害，既不相同，分別處以不同之罰鍰，符
    合相同事件相同處理，不同事件不同處理之平等原則，並未
    牴觸母法，是被告自得依此基準而為裁罰。
㈢、本件原告之行政訴訟意旨略以：「本人去台北市上班經過此
    路，停紅綠燈使用手機確實是違規，但無攔查不停，因為我
    戴的是全罩安全帽，低頭使用手機，同時有戴藍芽耳機，全
    罩安全帽本身視野會比一般安全帽視野範圍小，當時因低頭
    使用手機且包覆性佳，未聽到看到有警察叫我路邊停車，且
    當時上班路上車輛壅擠，我只是看到路口燈號紅燈轉為綠燈
    ，才行駛離開。我不需要因為一千的罰單而逃離現場，路上
    一堆錄影機，且當時在車陣中，根本不會也不需要因使用手
    機而逃離。」等語置辯。惟查：
⑴、依現行法律規定，行政法院處理交通事件，並不限於科學儀
    器所採證據，惟仍須就事件所涉相關證據資料，包括供述及
    非供述證據，依據證據法則，憑以認定行為人交通違規行為
    之有無，此乃因交通違規事件之特性，行為態樣甚多，復不
    乏瞬間稍縱即逝之違規行為，亦不易即時利用科學儀器，取
    得證據資料。若舉發員警係親眼見聞違規經過，並書寫於公
    文書，仍不失為認定交通違規事實有無之證據方法。況警員
    舉發交通違規，係依道路交通管理處罰條例授權所為之職權
    行使。而汽機車駕駛人違規行為之取締，揆其行為本質，多
    係發生於瞬間，通常需由當場執行取締違規公務員之認識及
    判斷，且必須為立即取締作為，此為達成維持交通秩序目的
    所必要。且依道路交通管理處罰條例之規定，此種立即性之
    舉發違規，需依員警之認知判斷，並無必須另有其他積極證
    據佐證，始構成處分要件之規定，此係因執行職務之公務員
    ，通常多具有一定之考選資格與專業訓練，且其執法之對象
    係不特定之大眾，經立法政策考量結果，原則上執法人員立
    場具有客觀、公正與公平之特質，而無故意偏頗之虞。復參
    酌舉發機關之舉發警員身為執法人員與原告並不相識、亦無
    任何仇隙，或有何糾葛之利害關係，殊無甘冒負刑事罪責，
    故為虛構情節誣陷不利於原告之必要與事理，而本院復查無
    任何證據足資證明執勤員警有何捏造事實違法取締之不法情
    事及不法動機，復有上開採證光碟及畫面截圖可資佐證，則
    應認舉發員警本其維護交通秩序、安全職責所為本件舉發之
    違規情節，足堪採為憑信。
⑵、本件之舉發經過，業據舉發警員以前揭報告書載稱：「職於1
    10年10月18日7時至9時執行守望177勤務，職位於新北市○○
    區○○路○段000號前執勤時，見原告騎乘普重機000-000號由
    新北市板橋區中山路二段沿線往光復橋方向行駛，行經中山
    三民路口時相為紅燈需要停等，職於同位置見其滑手機（LI
    NE），警方上前告知其違規行為，當時為了使其安全靠邊停
    ，故走至其後方擋車，但原告趁綠燈時騎走未予理會」（見
    本院卷第99頁），復提出以密錄器攝錄之採證光碟，並經本
    院當庭勘驗如下：「一、110年10月18日上午8時22分50秒（
    與原時間有誤差），原告所騎乘的機車在停等紅燈時，左手
    使用手機看畫面。二、110年10月18日上午8時22分53秒，警
    方有說騎車不能滑LINE喔等一下靠邊停喔。三、110年10月1
    8日上午8時23分31秒，警方有手持指揮棒走至系爭機車右後
    方，這時原告沒有看手機畫面，兩手放在機車把手上，頭正
    視前方。此時號誌燈仍呈現紅燈狀態。四、110年10月18日
    上午8時23分37秒，號誌燈由紅轉綠，警方走至系爭機車正
    後方。五、110年10月18日上午8時23分40秒，原告所騎乘的
    機車往前騎乘，警方說ㄝ，原告並沒有回頭就往前騎乘。六
    、110年10月18日上午8時23分48秒，警方拿起手機朝原告所
    騎乘機車的方向。」（見本院卷第126至127頁），互核相符
    ，且經原告於起訴時及本院言詞辯論期日均自承其有騎車使
    用手機之違規事實無訛（見本院卷第11、126頁）。又依前
    揭監視器畫面截圖所示（見本院卷第97頁）當時日間無雨且
    光線充足，舉發警員身著制服（大面積螢光之制式外套），
    （於110年10月18日7時27分12秒）上前貼近系爭機車而近距
    離稽查示意原告，嗣於原告駛離後（於110年10月18日7時28
    分01秒）警員仍站立在原告原停等位置而面向原告離去方向
    等情，至臻明確。
⑶、據上以觀，原告駕駛系爭機車於停等紅燈時先有使用行動電
    話之違規事實，警員見狀後，即上前貼近原告而稽查示意其
    不能滑LINE及等一下靠邊停，並甫以於原告後方歷時為其擋
    車，加諸原告當庭亦自承其（於警員示意後之密接時間）看
    一下訊息就放置物櫃（見本院卷第128頁），則綜合上情，
    警員稽查原告違規使用手機並要求原告（綠燈其他車輛通行
    後）配合靠邊受檢之稽查作為甚為明確，且依隨後警員站立
    其後方持續警戒暨現場天候等因素，原告亦無不能察悉之情
    ；復衡諸原告既係甫違規在先，則就警員是否對其進行攔停
    ，更易產生合理之連結而予以辨明，是原告所稱未注意有警
    員對其示意攔停，實難採信。況且，當時現場交通壅塞致警
    員無從立即要求原告靠邊停車，此為原告身處車陣中依吾人
    一般駕駛經驗所易於知悉之情，則依上開主、客觀情事，原
    告就警員係示意其停車接受稽查之可能性，自非可全然排除
    ，亦即原告縱令戴耳機屬實，應可查覺警員於其後方歷時警
    戒擋車可能係對其為攔停之動作，則原告當可預見若警員確
    有該舉措而因己未停車接受稽查，勢將發生「拒絕停車接受
    稽查而逃逸」之結果，詎原告仍未停車予以確認而逕行駛離
    ，即係容任該違規事實發生，則參照刑法第13條第2項有關
    「未必故意」之規定（即「行為人對於構成犯罪之事實，預
    見其發生而其發生並不違背其本意者，以故意論。」），故
    仍應認原告有「違反處罰條例之行為，拒絕停車接受稽查而
    逃逸」之違規行為。據此，被告以原處分裁罰原告，於法自
    無違誤。
㈣、原告另主張：我是真的上下班都需要騎車，如因為未聽到臨
    檢而被吊牌六個月，我覺得我以後上下班可能都要因為轉換
    交通工具，而每天多20分鐘的時間通勤等語。惟本案原告所
    為乃道路交通管理處罰條例第60條第1項，為違反行政法上
    義務之行為，裁決機關本應依法裁決，此為法治國家必須依
    循之基本原則，亦無相關法律規定對此可考量行為人即原告
    之上下班通勤狀況等情事而得據以執為免罰之依據。再者，
    吊扣駕駛執照乃法律所明文規定之法律效果，原處分機關尚
    無酌減權限，而依其程度定有不同裁罰標準，尚未逾越必要
    之程度，與比例原則無違。從而，原處分依員警之違規舉發
    ，而依道路交通管理處罰條例第60條第1項規定裁處吊扣原
    告之駕駛執照6個月，其認事用法亦無違誤。
六、本件判決基礎已臻明確，兩造其餘攻擊防禦方法及訴訟資料
    ，經本院審核後，或與本案爭點無涉，或對於本件判決結果
    不生影響，爰無庸一一再加論述，爰併敘明。
七、結論：原處分均無違誤，原告訴請撤銷為無理由，應予駁回
    。本件第1審裁判費新臺幣300元，應由敗訴之原告負擔，所
    以確定如主文第2項所示。
八、依行政訴訟法第195條第1項後段、第236條、第98條第1項前
    段、第237條之8第1項、第237條之9第1項，判決如主文。
中　　華　　民　　國　　111 　年　　4 　　月　　13　　日
                  行政訴訟庭法  官  陳伯厚
一、上為正本係照原本作成。
二、如不服本判決，應於判決送達後20日內，向本院提出上訴狀
    ，上訴狀並應記載上訴理由，表明關於原判決所違背之法令
    及其具體內容或依訴訟資料可認為原判決有違背法令之具體
    事實，並繳納上訴費新臺幣750元。其未表明上訴理由者，
    應於提出上訴後20日內向本院補提理由書（上訴狀及上訴理
    由書均須按他造人數附繕本），如逾期未提出上訴理由書者
    ，本院毋庸再命補正，由本院逕以裁定駁回上訴。
                            書記官  陳柔吟
中　　華　　民　　國　　111 　年　　4 　　月　　14　　日